【裁判字號】    97,交易,84
【裁判日期】    970710
【裁判案由】    過失致死等
【裁判全文】
臺灣新竹地方法院刑事判決              97年度交易字第84號
公  訴  人  臺灣新竹地方法院檢察署檢察官
被      告  甲○○
被      告  乙○○
上列被告等因過失致死等案件，經檢察官提起公訴（97年度偵字
第1435號），本院依簡式審判程序判決如下：
    主  文
甲○○服用酒類，不能安全駕駛動力交通工具而駕駛，科罰金新
臺幣玖萬元，如易服勞役，以新臺幣壹仟元折算壹日；又因過失
致人於死，處有期徒刑肆月，如易科罰金，以新臺幣壹仟元折算
壹日，緩刑貳年。
乙○○服用酒類，不能安全駕駛動力交通工具而駕駛，科罰金新
臺幣捌萬元，如易服勞役，以新臺幣壹仟元折算壹日；又因過失
致人於死，處有期徒刑伍月，如易科罰金，以新臺幣壹仟元折算
壹日，緩刑貳年。
    事  實
一、甲○○曾於民國96年間因酒醉駕車公共危險案件，經本院竹
    東簡易庭判處罰金新台幣（下同）62000 元，於96年9 月5
    日執行完畢，仍不知戒除酒後駕車惡習。甲○○、乙○○均
    明知飲酒後駕車將導致其等注意能力減低、反應能力變慢，
    在此時仍駕車行駛於馬路上，隨時有致他人於死、傷之危險
    ，且道路交通管理處罰條例定有於飲酒後呼氣之酒精濃度達
    每公升空氣含0.25毫克時即不得駕車之規定，甲○○仍於97
    年2 月18日晚上7 時許起至同日晚上10時許止，在新竹縣關
    西鎮十六張友人住處，與友人飲用保力達B 及啤酒。乙○○
    則自同日晚上6 時許起至同日晚上10時30分許止，在關西鎮
    東安里友人住處飲用高粱酒半瓶。嗣同日晚上11時許，甲○○仍屬酒後（未達心神喪失或精神耗弱之程度）達不能安全
    駕駛動力交通工具之狀況下，且其駕駛執照業因96年之酒駕
    違規而於96年10月4 日遭吊扣已不得駕車，猶駕駛車牌號碼
    P7－7918號自小客車，欲返回關西鎮東光里之住處。97年2
    月18日晚上11時20分許，甲○○駕駛上開自小客車沿竹118
    線由關西往錦山方向行駛，途經關西鎮東光里竹118 線東向
    27.7公里處，原應注意車前狀況，而依當時天候晴、夜間有
    照明、柏油路面乾燥、無缺陷、無障礙物，視距良好，並無
    不能注意情事，因酒後導致注意能力、操控能力減低、反應
    能力變慢，失控駛入路旁水溝，並撞及路旁駁崁缺口，導致
    其上開自小客車以車頭朝向路旁、車尾朝向路中之方式橫停
    在竹118 線東向車道上，甲○○於其車輛發生事故後，原應
    注意汽車發生故障不能行駛，應即設法移置於無礙交通之處
    ，該故障車輛在未移置前應豎立車輛故障標誌，該標誌在行
    車時速四十公里之路段，應豎立於車身後方五公尺至三十公
    尺之路面上，在行車時速逾四十公里之路段，應豎立於車身
    後方三十公尺至一百公尺之路面上。詎甲○○依當時情況，
    應注意能注意而不注意，於肇事後未移置該事故車至無礙交
    通處，復未下車於其事故車身後方30公尺處豎立車輛故障標
    誌，僅留在車上原座位打電話通知修車廠及友人。住在上開
    車禍地點附近之甲○○同事丙○○聞聲前來在甲○○上開自
    小客車後方協助指揮交通。適乙○○於酒後（未達心神喪失
    或精神耗弱之程度）達不能安全駕駛動力交通工具之狀況下
    ，駕駛車牌號碼5723－HC號自小客車沿竹118 線由關西往錦
    山方向行駛，途經上開路段東向27.7公里處，原須注意其行
    車速度應依標誌之規定，且汽車行駛時應注意車前狀況，並
    隨時採取必要安全措施，而依當時天候晴、夜間有照明、柏
    油路面乾燥、無缺陷、無障礙物，視距良好，並無不能注意
    情事，因酒後導致其注意能力減低、反應能力變慢而疏於注
    意，竟以時速約70-80 公里之速度超速行駛（當地時速限制
    為50公里），且疏未注意車前狀況，撞及同向在前橫停在東
    向車道上之甲○○上開自小客車及立於該車右後方之丙○○
    ，致丙○○受有頭頸部鈍力損傷經送醫急救仍於翌日即97年
    2 月19日凌晨0 時5 分許不治死亡。警方據報趕至現場時，
    甲○○、乙○○均仍留在現場且對處理車禍警員自承其等均
    為肇事者，經警對其等施以呼氣酒精濃度測試結果，甲○○
    高達每公升1.31毫克、乙○○高達每公升1.11毫克。
二、案經新竹縣政府警察局新埔分局報請台灣新竹地方法院檢察
    署檢察官相驗後偵查起訴。
    理  由
一、本件被告等所犯酒醉駕車公共危險罪及過失致死罪，均非死
    刑、無期徒刑、最輕本刑為3 年以上有期徒刑之罪，被告於
    本院準備程序進行中，就被訴事實為有罪之陳述，經本院認
    合於刑事訴訟法第273 條之1 之規定，裁定進行簡式審判程
    序，合先敘明。
二、
（一）上開事實迭據被告甲○○、乙○○於警詢、偵查及本院行
      準備程序暨簡式審判程序中坦承不諱，復經現場目擊證人
      朱得貴、楊德生於警詢時陳述在卷，並有道路交通事故現
      場圖、道路交通事故調查報告表各1 份及酒精測定紀錄表
      、汽車駕駛人酒後生理協調平衡檢測紀錄表、刑法第一百
      八十五條之三案件測試觀察紀錄表、新竹縣警察局舉發違
      反道路交通管理事件通知單各2 份暨現場交通事故照片45
      張附卷可稽，而被害人丙○○確係因本件車禍致死亡，亦
      經台灣新竹地方法院檢察署檢察官督同法醫相驗明確，有
      相驗屍體證明書、檢驗報告書及勘驗筆錄暨國軍桃園總醫
      院附設民眾診療服務處診斷證明書卷可憑。
（二）按行車速度，依速限標誌或標線之規定；又汽車行駛時，
      駕駛人應注意車前狀況，並隨時採取必要之安全措施；再
      汽車發生故障不能行駛，應即設法移置於無礙交通之處。
      該故障車輛在未移置前或移置後均應豎立車輛故障標誌。
      該標誌在行車時速四十公里之路段，應豎立於車身後方五
      公尺至三十公尺之路面上，在行車時速逾四十公里之路段
      ，應豎立於車身後方三十公尺至一百公尺之路面上；另汽
      車駕駛人飲用酒類或其他類似物後其吐氣所含酒精濃度超
      過每公升○‧二五毫克或血液中酒精濃度超過百分之○‧
      ○五以上，不得駕車，道路交通安全規則第93條第1 項、
      第94條第3 項、第112 條第12款、第114 條第1 項第2 款
      分別定有明文。被告等人於上開時地駕車，應注意並能注
      意上開規定，竟不注意，以致肇事，使被害人死亡，均顯
      有過失。而本件車禍經送台灣省竹苗區車輛行車事故鑑定
      委員會鑑定結果，亦同此認定，且被告乙○○為肇事主因
      ，被告甲○○為肇事次因，被害人丙○○則無肇事因素，
      此有臺灣省竹苗區車輛行車事故鑑定委員會97年5 月5 日
      竹苗鑑970205字第0975301386號函暨檢附之鑑定意見書在
      卷可考。被害人丙○○因本件車禍死亡，與被告等之過失
      行為間並有相當因果關係。從而，本件事證明確，被告等
      酒醉駕車及過失致死犯行洵堪認定。
三、核被告甲○○、乙○○所為，均係犯刑法第185 條之3 之違
    背安全駕駛罪及同法第276 條第1 項之過失致死罪。被告等
    所犯之上開違背安全駕駛罪及過失致死罪間，犯意各別，罪
    名不同，應分論併罰。被告甲○○酒醉駕車且於駕照吊扣期
    間駕車已屬無照駕車，因而致人於死，依法應負刑事責任，
    就其所犯過失致死罪應依道路交通管理處罰條例第86條第1
    項規定，加重其刑2 分之1 ；被告乙○○酒醉駕車，因而致
    人於死，依法應負刑事責任，就其所犯過致死罪亦應依道路
    交通管理處罰條例第86條第1 項規定，加重其刑2 分之1 ；
    。被告等人於肇事後，警方據報趕至現場時，均仍留在現場
    且對處理車禍警員自承其等均為肇事者，此有新竹縣警察局
    道路交通事故肇事人自首情形紀錄表可佐，其等為對於未發
    覺之罪自首而受裁判，依刑法第62條之規定減輕其刑，被告
    等有上開刑之加重及減輕情形，應先加後減之。爰審酌被告
    甲○○、乙○○之酒精測試濃度之高低、就本件車禍過失程
    度之輕重，所生之危害、犯後坦承犯行、肇事後被告乙○○
    已賠償80萬元予被害人家屬，被告甲○○亦已與被害人家屬
    達成和解，此據被害人家屬丁○○於審理時陳述在卷（參本
    院卷第26頁），足認被告等人犯後態度良好等一切情狀，分
    別就酒醉駕車部分分別量處如主文第1 、2 項前段所示之罰
    金刑，暨就過失致死部分分別量處如主文第1 、2 項後段所
    示之有期徒刑，並諭知易科罰金及易服勞役之折算標準，以
    示懲儆。又被告等人前未曾受有期徒刑以上刑之宣告，有卷
    附台灣高等法院被告前案紀錄表在卷可查，其等經此教訓，
    均應知所警惕當無再犯之虞，本院認其等之有期徒刑部分以
    暫不執行刑罰為適當，爰併諭知緩刑2 年，以勵自新。至被
    告等人酒醉駕車之罰金刑，審酌近年政府行政部門迭經透過
    傳播媒體大力宣導酒醉後不得開車之政令及法律知識，傳播
    媒體更時時透過影像、文字描繪傳達出因酒醉後駕車所造成
    之用路人受傷、死亡及損害公共設施等情形，被告等人均為
    具有相當智識經驗之成年人，當能知曉酒醉後駕車對所有用
    路人之安全有相當程度之危險性，竟無視禁令，足見其守法
    觀念有待加強，為使其時刻記取酒醉後駕車係不法之行為，
    爰不予宣告緩刑，附此敘明。
據上論斷，應依刑事訴訟法第273 條之1 第1 項、第299 條第1
項前段，道路交通管理處罰條例條例第86條第1 項，刑法第185
條之3 、第276 條第1 項、第62條、第41條第1 項前段、第42條
第3 項、第74條第1 項第1 款、刑法施行法第1 條之1 ，判決如
主文。
本案經檢察官王唯怡到庭執行職務。
中    華    民    國    97    年    7     月    10    日
                    交通法庭    法    官  賴淑敏
以上正本證明與原本無異。
如不服本判決應於收受本判決後10日內向本院提出上訴書狀，上
訴書狀應敘述具體理由。上訴書狀未敘述上訴理由者，應於上訴
期間屆滿後20日內補提理由書狀於本院 (均須按他造當事人之人
數附繕本 )「切勿逕送上級法院」。
中    華    民    國    97    年    7     月    10    日
                                書 記 官  劉亭筠
附錄：本案論罪科刑法條全文：
中華民國刑法第185條之3
服用毒品、麻醉藥品、酒類或其他相類之物，不能安全駕駛動力
交通工具而駕駛者，處一年以下有期徒刑、拘役或科或併科十五
萬元以下罰金。
中華民國刑法第276 條第1項（過失致死罪）
因過失致人於死者，處 2 年以下有期徒刑、拘役或 2 千元以下罰金。


司法院資訊處製作；財團法人民間司法改革基金會備份。
